【裁判字號】    95,訴,3492
【裁判日期】    951228
【裁判案由】    殺人未遂
【裁判全文】
臺灣臺中地方法院刑事判決              95年度訴字第3492號
公  訴  人  臺灣臺中地方法院檢察署檢察官
被      告  丙○○
指定辯護人  本院公設辯護人  戊○○
上列被告因家庭暴力防治法之殺人未遂案件，經檢察官提起公訴
（九十五年度偵字二四六五九號），本院判決如下：
    主    文
丙○○殺人未遂，處有期徒刑年。
    事    實
一、丙○○係乙○○之弟，二人具有家庭暴力防治法第三條第四
    款關係之家庭成員關係。緣丙○○於民國九十五年十月二十
    九日下午九時許，因心情不佳，遂買啤酒二瓶飲用，飲畢旋
    即返回住處，於同日下午九時三十分許，在臺中市西區○○
    ○○街九六巷十號住處，因與他人以電話談論事情需筆記錄
    ，乃委託其兄乙○○代為取筆，乙○○並未予以理會，致丙
    ○○心生不滿而與乙○○發生口角衝突，二人隨即相約至住
    處門口互毆，乙○○乃取木棍一支毆打丙○○，二人在打鬥
    過程中，乙○○所持之木棍脫落在地，而丙○○則不慎跌倒
    在地，此時丙○○雖已預知持尖銳鐵片朝人之胸部、腹部及
    背部砍刺，極可能因傷及要害或失血過多而生致人於死之結
    果，竟猶萌生殺人之不確定故意，隨手拾起巷道內之長約二
    十公分、寬約三公分、厚約零點二公分之尖銳鐵片一片（未
    扣案，業經丙○○丟棄於住家附近之麻園頭溪橋下），接續
    朝乙○○之胸部、腹部及背部猛刺共六刀（為有利於丙○○
    之認定，起訴書誤載為十餘刀），致乙○○受有腹壁穿刺傷
    合併腸子外露、胸壁、背部多刺撕裂傷等傷害而流血不止。
    嗣乙○○經阮明聰報警緊急送醫急救後，始幸免死亡。
二、案經臺中市警察局第一分局移送臺灣臺中地方法院檢察署檢
    察官偵查起訴。
    理    由
一、按被告以外之人於審判外之陳述，雖不符前四條之規定，而
    經當事人於審判程序同意作為證據，法院審酌該言詞陳述或
    書面陳述作成時之情況，認為適當者，亦得為證據。當事人
    、代理人或辯護人於法院調查證據時，知有第一百五十九條
    第一項不得為證據之情形，而未於言詞辯論終結前聲明異議
    者，視為有前項之同意；刑事訴訟法第一百五十九條之五定
    有明文。查本件被告及公設辯護人於本院審理時均對證人丁
    ○○、阮明聰、乙○○、甲○○於警詢時所為陳述之證據能
    力均具有證據能力，本院審酌警詢筆錄作成時之情況，認為
    適當，依前開刑事訴訟法第一百五十九條之五之規定，為傳
    聞法則之例外，有證據能力，本院自得引為判決之依據，合
    先敘明。
二、訊據被告丙○○固坦承於上揭時、地持該尖銳鐵片朝證人即
    被害人乙○○（下稱人乙○○）之胸部、腹部及背部刺五、
    六刀，致乙○○受有腹壁穿刺傷合併腸子外露、胸壁、背部
    刺撕裂傷等傷害之事實，惟矢口否認有何殺人之犯行，辯稱
    ：當時係證人乙○○係先持木棍毆打伊，因一時氣憤，方隨
    手持該尖銳鐵片朝證人乙○○身體猛刺，且因站立之位置方
    刺向證人乙○○之胸部、腹部及背部等部位，況證人乙○○
    係伊兄弟，並無殺人之犯意云云。經查：
（一）上揭被告丙○○持尖銳鐵片一塊，接續朝證人乙○○之胸
      部、腹部及背部刺數刀，致證人乙○○受有腹壁穿刺傷合
      併腸子外露、胸壁、背部多刺撕裂傷等傷害而流血不止，
      嗣證人乙○○經證人阮明聰報警並緊急送醫急救後，始幸
      免死亡之事實，除據被告於警詢、偵查及本院審理時坦承
      不諱外，並經證人乙○○、甲○○、阮明聰、方丁○○於
      警詢時證述綦詳（見警卷），且有中山醫學大學附設醫院
      診斷證明書一紙、現場照片六張、現場圖一份、中山醫學
      大學附設醫院九十五年十二月八日中山醫九五川博法字第
      ０九五一０００七０六四號函檢送之證人乙○○病歷資料
      一份附卷可參，復有扣案之被告行兇時所穿沾有血跡之白
      色上衣一件及黑白色相間短褲一條足資佐證，是證人乙○
      ○身體所受之上揭傷害，確係被告持上揭尖銳鐵片所為應
      屬無誤。又被告雖先於警詢時供稱係持該尖銳鐵片刺證人
      乙○○十餘刀等語，然其於本院審理時則改供稱：約次五
      、六刀等語，顯見被告案發當時究竟刺證人乙○○幾刀尚
      屬有疑，再參以卷附證人乙○○病例中之手術病患、部位
      及程序辨識紀錄所示，證人乙○○之胸、腹之部位明顯受
      有五處傷害，背部則受有一處傷害之情，依罪疑唯有利於
      被告之原則，本件應認定被告案發當時係持該尖銳鐵片朝
      證人乙○○之胸部、腹部及背部等部位猛刺六刀，是被告
      上揭之自白，應與事實相符，而足採信。
（二）再按刑法殺人罪與傷害罪區別，本視加害人有無殺意為斷
      ，被害人所受之傷害程度，固不能據為認定有無殺意之唯
      一標準，但加害人之下手情形如何，於審究犯意方面，仍
      不失為重要參考資料；另殺人未遂罪之成立，以有戕害他
      人生命之故意，著手於刺殺之實行而未發生死亡之結果為
      要件（最高法院二十年非字第一０四號、四十七年臺上字
      第一三六四號判例參照）。查本件被告持以行兇之尖銳鐵
      片長約二十公分、寬約三公分、厚約零點二公分，且為金
      屬材質，末端尖銳，業據被告於偵查及本院審理時供承在
      卷，並有被告於檢察官偵查中當庭親自畫出該兇器之外觀
      形狀圖附卷可稽（見偵查卷第一０頁），而被告持上揭尖
      銳鐵片猛刺向證人乙○○之胸部、腹部及背部猛刺共六刀
      ，致乙○○受有腹壁穿刺傷合併腸子外露、胸壁、背部多
      刺撕裂傷等傷害而流血不止，足見被告當時用力甚猛，砍
      殺之心意甚為堅決，則被告以該尖銳鐵片朝證人乙○○之
      胸、腹及背部砍刺，客觀上應能預見足致人於死之結果。
      又查人體之胸部、腹部及背部，其內有心、肝、肺、腸等
      重要之臟器，且該等器官之構造甚為脆弱且不堪外力之重
      擊或刺穿，倘因受外力之刺穿或敲擊，極易造成死亡之結
      果；又對人之胸、腹等處砍殺，極易因失血過多而導致死
      亡之結果，在通常觀念上，應為一般人所習知，而被告為
      一心智成熟之成年人，亦應為其所能預見及知悉，且非無
      預見之可能，益徵被告對其上開行為極易造成證人乙○○
      死亡之結果，應有所預見及認識，並有意使其發生。況案
      發當時，證人乙○○所持之木棍因已脫手，若被告當時僅
      係出於傷害而無取人性命之意思，衡情儘可僅以該兇器作
      勢揮動比劃，或砍刺證人乙○○身體其他並無重要臟器之
      部位，即足供其洩憤，然被告卻反持可重創人身甚而危害
      人性命之尖銳鐵片朝證人乙○○之胸部、腹部及背部猛刺
      ，縱其與證人乙○○間係屬兄弟關係，且偶有會有口角爭
      執，又本件衝突僅緣起於二人之細故，然被告客觀上已能
      預見證人乙○○因其之上揭砍刺行為而生死亡之結果，業
      如前述，則衡諸上情，被告既決意持該尖銳鐵片朝證人乙
      ○○之胸部、腹部及背部等部位猛刺共六刀，顯見其對證
      人乙○○若因之而生死亡之結果亦不違背其本意，是被告
      具有殺人之不確定故意甚明。要不能以被告與證人乙○○
      係兄弟關係，且證人乙○○事後經人送醫而倖免於死等情
      ，即反向遽行推論被告尚乏不確定之殺人犯意。另被告雖
      供稱當日係酒後返家，與證人乙○○發生爭執時，精神有
      點茫茫然云云，惟被告於本院審理時已供稱：當時雖有點
      茫茫的，但仍有辦法判斷事情等語明確，又參以被告自警
      詢、偵查及本院審理中於案發當時情節之描述均屬詳實且
      一致等情，且核與上揭證人所述之情節相符，另被告經警
      為酒精濃度測試後，其酒精含量為每公升零點０三毫克而
      屬合格之情，亦有酒精濃度測定單一張在卷可稽，足認被
      告於案發當時之精神狀態應與一般常人無異，則其行為時
      並無因精神障礙致不能辨識行為違法或欠缺依其辨識而行
      為之能力之情形，是被告此部分所述，尚不足為其有利之
      認定。
（三）綜上所述，被告辯稱並無殺人之犯意云云，應係事後卸責
      之詞，不足採信。本件事證明確，被告之犯行應堪認定。
三、被告丙○○係證人乙○○之弟，二人具有家庭暴力防治法第
    三條第四款關係之家庭成員關係。核被告所為，係犯刑法第
    二百七十一條第二項、第一項之殺人未遂罪，被告對於具有
    家庭暴力防治法第三條第四款關係之家庭成員為上揭身體上
    不法侵害，屬家庭暴力防治法之殺人未遂罪。被告對證人乙
    ○○雖有砍殺多刀之行為，惟係在同一密切時間、同一地點
    下，基於同一殺人犯意下接續所為之數動作，屬單純一罪。
    被告已著手於殺人犯罪行為之實行，因證人乙○○經人送醫
    急救，未發生死亡之結果而不遂，為未遂犯，應依刑法第二
    十五條第二項規定減輕其刑（起訴書認應依修正前刑法第二
    十六條前段規定減輕其刑，尚有未洽）。又被告係因酒後一
    時失慮，始出手殺人，與一般預謀殺人之情形有別，且證人
    乙○○於警詢時亦陳稱：不要對被告提出告訴等語，況依證
    人乙○○上揭病歷資料所示，證人乙○○當日所受之傷勢僅
    有六刀，亦非極為嚴重，就被告全部犯罪情節觀之，尚非極
    為重大，認科以其法定最低度之刑，猶嫌過重，情輕法重，
    犯罪之情狀非無可憫，爰依刑法第五十九條規定，遞減輕其
    刑。爰審酌被告與證人乙○○二人為兄弟關係，僅因證人乙
    ○○未能代為取筆而肇生之嫌隙，一時有言語上之衝突，心
    生氣憤即萌不確定之殺人故意，進而持該尖銳鐵片砍刺證人
    乙○○，惟尚未鑄成無可挽回之大錯，但仍致證人乙○○受
    有上開之傷害，惟衡酌其犯後已坦承大部分犯行，僅爭執殺
    人犯意部分等一切情狀，量處如主文所示之刑，以資懲儆。
    至扣案被告行兇時所穿著之白色上衣一件及黑白色相間短褲
    一條，因非屬被告供犯罪所用或犯罪預備之物，亦非屬違禁
    物，爰不另宣告沒收；另被告所持以砍殺證人乙○○所用之
    尖銳鐵片，因未扣案，且業經被告丟棄於其住家附近之麻園
    頭溪橋下，已據被告供承在卷，且非屬違禁物，為免將來執
    行發生困難，亦不另宣告沒收，均併予指明。
據上論斷，應依刑事訴訟法第二百九十九條第一項前段，刑法第
二百七十一條第二項、第一項、第二十五條第二項、第五十九條
，判決如主文。
中    華    民    國    95    年    12    月    28    日
                  刑事第十一庭  審判長法  官  吳進發
                                      法  官  丁智慧
                                      法  官  王世華
上正本證明與原本無異。
如不服本判決，應於送達後十日內向本院提出上訴狀（須附繕本
），上訴於臺灣高等法院臺中分院。
                                      書記官  劉易柔
中    華    民    國    95    年    12    月    28    日
附錄論罪科刑法條
刑法第二百七十一條：
殺人者，處死刑、無期徒刑或十年以上有期徒刑。
前項之未遂犯罰之。


司法院資訊處製作；財團法人民間司法改革基金會備份。
